臺灣屏東地方法院刑事判決　　　　　　　 99年度易字第738號
公　訴　人　臺灣屏東地方法院檢察署檢察官
被　　　告　劉文海
上列被告因偽造文書案件，經檢察官提起公訴（99年度偵字第71
號）本院判決如下：
    主  文
劉文海無罪。
    理  由
一、公訴意旨略以：被告劉文海於民國98年10月15日以每月新臺
    幣（下同）2 萬元之租金，向不知情之林榮盛租用車號553-
    UJ自用大貨車，於該日至同年10月29日間某日，竟基於行使
    偽造文書之犯意，在屏東縣東港鎮某處，將真實姓名年籍不
    詳之人所偽造之車牌（偽造號碼為JP-537），懸掛於前開車
    輛之車體，進而行駛懸掛偽造車牌之車輛上路而行使偽造特
    種文書，足以生損害於監理單位對車籍管理之正確性，嗣於
    同年10月30日凌晨2 時30分許，在台南市○○區○○路97號
    附近為警查獲，並扣得上開車號之偽造車牌2 面。因認被告
    涉犯刑法第216 條、第212 條之行使偽造特種文書罪嫌云云
    。
二、按犯罪事實應依證據認定之，無證據不得推定其犯罪事實。
    又不能證明被告犯罪者，應諭知無罪之判決，刑事訴訟法第
    154 條第2 項、第301 條第1 項分別定有明文。次按刑事訴
    訟法第161 條已於91年2 月8 日修正公布，其第1 項規定：
    檢察官就被告犯罪事實，應負舉證責任，並指出證明之方法
    。因此，檢察官對於起訴之犯罪事實，應負提出證據及說服
    之實質舉證責任。倘其所提出之證據，不足為被告有罪之積
    極證明，或其指出證明之方法，無從說服法院以形成被告有
    罪之心證，基於無罪推定之原則，自應為被告無罪判決之諭
    知，最高法院92年台上字第128 號判例意旨可資參照。
三、公訴人認被告涉犯前開行使偽造特種文書罪嫌，無非係以證
    人鄭輝雄、林榮盛之證述、海巡署查獲職務報告書（見偵卷
    一第16頁）等為其論據。訊據被告坦承於民國98年10月15日
    以每月2 萬元之租金，向不知情之林榮盛租用車號553-UJ自
    用大貨車，然堅詞否認有何行使偽造特種文書之犯行，辯稱
    ：假車牌不是伊偽造，也不是伊懸掛上去，而是一位綽號叫
    紅車的男子所偽造及懸掛（見本院卷第23頁反面、第34頁）
    等語。
四、經查：
（一）車號553-UJ號自用大貨車係被告向林榮盛所租借，其上並
    懸掛有前揭「JP-537」車牌乙情，業經被告於本院審理時坦
    承不諱，核證人鄭輝雄於偵查中、林榮盛於警詢中之證述情
    節相符（見偵卷第56-59 頁、警卷第8-9 頁）可資佐證，並
    有該大貨車照片10幀（見警卷第19-23 頁）附卷可查，是此
    部分之事實，自可認定。又依上開大貨車之車籍查詢，該大
    貨車車號「553-UJ」領有合格牌照，及全國公路監理系統查
    詢車號「JP-537」大貨車車主為長泰汽車貨運行李忠明等節
    ，有車籍查詢大貨車車籍結果、相片10幀、屏東縣政府營利
    事業登記證及汽車新領牌照登記書各1 紙等資料（見警卷第
    19 -25反面），是可知「JP-537」號車牌係屬偽造。
（二）本件所應審究者厥為「JP-537」車牌是否為被告所偽造，
    及是否由被告懸掛車上行使之？查證人鄭輝雄於偵查中證稱
    : 偽造車牌是從屏東縣東港鎮出發時就掛上，伊不清楚該號
    牌由誰掛上該車，途中並未更換車牌，被海巡署查獲時，五
    指後來就跑掉了等語（見偵卷二第56-59 頁），審理中證述
    : 伊不知道車牌之事，一起去安平港者有伊、被告、五指等
    語（見本院卷第33-33 反面頁），均未指證被告偽造上開車
    牌，另海巡署查獲職務報告書亦僅陳述車牌係偽造並懸掛車
    上一節，尚無從遽認係被告偽造復持以行使。
五、綜上所述，公訴人前揭所述犯罪事實及所憑證據，尚難證明
    被告果有本件行使偽造特種文書之事實，被告前揭所辯，尚
    非不可採信，其間既有合理懷疑存在，無法達到確信其為真
    實之程度，依法當不得遽為不利於被告之認定。此外復查無
    其他積極證據足供證明被告確有公訴人所指犯行，揆諸上開
    判例意旨及說明，即應為被告無罪之諭知。
據上論斷，應依刑事訴訟法第301 條第1 項，判決如主文。
本件經檢察官潘國威到庭執行職務。
中    華    民    國   100    年    3     月    21    日
            刑事第三庭    審判長法  官  張世賢
                                法  官  許嘉仁
                                法  官  蕭筠蓉
以上正本證明與原本無異。
如不服本判決應於收受判決後10日內向本院提出上訴書狀，並應
敘述具體理由；其未敘述上訴理由者，應於上訴期間屆滿後20日
內向本院補提理由書（均須按他造當事人之人數附繕本）「切勿
逕送上級法院」。
中    華    民    國   100    年    3     月    21    日
                                書記官  張語恬